【裁判字號】    96,訴,1918
【裁判日期】    970131
【裁判案由】    毒品危害防制條例
【裁判全文】
臺灣臺北地方法院刑事判決              96年度訴字第1918號
公  訴  人  臺灣臺北地方法院檢察署檢察官
被      告  甲○○
選任辯護人  黃重鋼律師
            林上鈞律師
            李詩皓律師
上列被告因毒品危害防制條例案件，經檢察官提起公訴（96年度
偵字第4088號），本院判決如下：
    主  文
甲○○轉讓第二級毒品，未遂，處有期徒刑拾月。減為有期徒刑
伍月，如易科罰金，以新臺幣壹仟元折算壹日。扣案之第二級毒
品MDA伍顆（合計驗餘毛重壹點肆玖公克），沒收銷燬之。
    事  實
一、甲○○明知3,4 -亞甲基雙氧安非他命（3,4-Methylenediox
    yamphetamine、MDA）（以下簡稱MDA），為毒品危害防制條
    例所列管之第二級毒品，依法不得持有、轉讓。其前為供己
    施用，而於民國96年1月中旬某日，在臺北市○○路、南京
    東路口之「XD舞廳」，向不詳姓名年籍之人，以每顆新臺幣
    （下同）400元之價格，購買第二級毒品MDA6顆。當場服用1
    顆，致身體不適而不想繼續服用。但因該毒品係花錢買入，
    不願丟棄損失金錢，竟萌生以原價有償轉讓予他人之犯意，
    欲將所剩餘之5顆MDA以原購入價格每顆400元之價格轉讓予
    不特定人。旋即於96年2月13日17時前某時，在其位於臺北
    市○○區○○街121號3樓住屋處，利用網際網路連線至
    UTHOME 網際空間，以「多的衣服轉賣」之暱稱登入「男同
    志聊天室」，以待不特定人與其接洽。適員警於當日17時30
    分許進行網路巡查時發現上情，而佯以「阿志」（起訴書誤
    載為小成）之暱稱與甲○○聯繫，雙方在網上達成1顆400元
    ，5顆共2000元之協議，並相約在臺北市○○區○○路、福
    德街口進行交易。嗣於當日20時許，甲○○依約前來。於其
    將5顆MDA 取出，而尚未與員警完成轉讓交易前，員警立即
    表明身分而當場查獲，並扣得其所有之MDA5顆等物，致其轉
    讓未得逞。
二、案經臺北市政府警察局大同分局報告臺灣臺北地方法院檢察
    署檢察官偵查起訴。
    理  由
一、上揭犯罪事實，業據被告甲○○於本院審理時坦承不諱，核
    與臺北市政府警察局大同分局員警吳仁成於96年2月13日製
    作之職務報告書之內容相一致（參偵卷第7頁）。並有UTHOM
    E網頁資料18張（參偵卷第15-23頁）、扣押筆錄、扣押物品
    照片（參偵卷第24-27頁）等在卷可稽。此外，復有MDA5顆
    扣案可資佐證。該扣案之物，經送臺北市政府警察局鑑定結
    果，確含有3,4 -亞甲基雙氧安非他命（MDA）之成份，亦有
    該局於96年5月9日所出具之北市鑑毒字第432號鑑驗通知書
    可參（參偵卷第106頁）。足認被告前開出於任意性所為之
    自白，核與事實相符，而可採信。從而，本案事證明確，被
    告犯行堪予認定，應依法論科。
二、次按3,4 -亞甲基雙氧安非他命（3,4-Methylenedioxyamphe
    tamine、MDA）為安非他命之衍生物，前經行政院衛生署於
    90年7月3日以（90）台衛字第039083號公告列入管制藥品管
    理條例第3條之第二級管制藥品（即藥事法第11條之管制藥
    品）。前述禁藥管理雖未解禁，然依藥事法第1條第1項但書
    規定，其管理於管制藥品管理條例有規定者，優先適用該條
    例之規定。嗣為防制毒品危害，維護國民身心健康，毒品危
    害防制條例業於87年5月20日修正公布，自同年月22 日起施
    行，除影響神經物質與其製品外，並將藥事法、管制藥品管
    理條例之麻醉藥品中，具有成癮性、濫用性及對社會危害性
    者，依其成癮性、濫用性及對社會危害性分為四級，其中
    MDA即經公告列管為第二級毒品。則於毒品危害防制條例公
    布施行後，關於MDA之製造、運輸、販賣、意圖販賣而持有
    、非法使人施用、引誘他人施用、轉讓、持有、施用，均應
    適用毒品危害防制條例之規定，始與法規範目的相符。至其
    立法目的在於確保主管機關對於藥物、藥商、藥局等藥事行
    政管理之藥事法，於毒品危害防制條例制定後縱經修正，於
    法務部會同行政院衛生署共組之審議委員會報由行政院公告
    調整毒品分級、品項前，其修正均不致變更MDA以第二級毒
    品列管之屬性，立法者顯無藉藥事法之修正，排除以毒品危
    害防制條例規範此項化學物品之轉讓、持有、施用等行為之
    目的。是核被告所為，係犯毒品危害防制條例第8條第5項、
    第2項之轉讓第二級毒品未遂罪。公訴意旨認被告之所為，
    應構成毒品危害防制條例第4條第6項、第2項販賣第二級毒
    品未遂罪嫌。惟查，公訴意旨認被告係涉犯上開罪名，無非
    以被告並非免費提供予員警，其與員警間之轉讓行為已然涉
    及金錢交易。不論是否實際獲利，即使賤價出售，亦該當於
    販賣之要件。惟按，所謂販賣行為，須以營利之意思而販入
    或賣出，方足構成（最高法院67年臺上字第2500號及69 臺
    上字第1675號判例意旨參照）。又，倘於有償讓與他人之初
    ，係基於營利之意思，並已著手實施（如兜售等），而因故
    無法高於購入原價出售，最後不得不以原價或低於原價讓與
    他人時，仍屬販賣行為。苟始終無營利之意思，縱以原價或
    低於原價有償讓與他人，即難謂為販賣行為，僅得以轉讓禁
    藥罪論處（最高法院84年度第3次刑事庭會議決議及91年度
    臺上字第1443號判決意旨參照）。至行為人有無營利之意圖
    ，或是否低買高賣而為圖利，自應依證據認定之，且無論為
    直接證據或間接證據，均須達於通常一般之人均不致有所懷
    疑，而得確信其真實之程度，始得據為有罪之認定，若其關
    於被告是否犯罪之證明未能達此程度，而有合理之懷疑存在
    ，致使無從形成有罪之確信，根據「罪證有疑，利於被告」
    之證據法則，即不得據為不利被告之認定（最高法院76年臺
    上字第4986號判例意旨參照）。本件被告與化名「阿志」之
    員警吳仁成固在網上達成每顆400元，5顆共2000元之交易協
    議。惟檢察官並未舉證證明被告與員警之前開交易，是否有
    營利之意圖或其是否可因而獲有利益，自不能徒以被告與「
    阿志」間之交易並非無償，即遽為被告不利之認定。是本件
    既無其他積極之證據足以證明被告買入毒品之初，即有販賣
    營利之意思，或其轉售他人之際，有營利之意圖等事實，基
    於罪疑惟輕之原則，自難認被告之前開行為有營利之意圖，
    而該當於毒品危害防制條例第4條第6項、第2項之罪。公訴
    意旨所引應適用之法條容有未洽，然其基本社會事實要屬同
    一，本院自仍應予審理，並變更起訴法條。被告轉讓MDA 前
    持有第二級毒品之低度行為，為轉讓高度行為所吸收，不另
    論罪。被告已著手轉讓MDA予員警，尚未完成交易即為警查
    獲，為未遂犯。應依刑法第25條第2項規定，減輕其刑。爰
    審酌毒品危害防制條例列管之毒品，危害國人身心健康及社
    會秩序至鉅，而為國法所厲禁，並經政府、媒體、教育機構
    廣為宣導，被告猶漠視法令禁制，恣意轉讓MDA，應嚴予非
    難，兼衡其素行、犯罪之動機、目的、手段，及被告僅轉讓
    1次且未完成、數量5顆，暨其犯罪後坦承犯行之態度等一切
    情狀，量處如主文所示之刑。本件被告犯罪時間在96年4 月
    24日以前，所為係犯毒品危害防制條例之轉讓第二級毒品未
    遂罪，合於中華民國九十六年罪犯減刑條件應予減刑之規定
    ，爰依法減輕其宣告刑2分之1。併依同條例第9條諭知易科
    罰金之折算標準。扣案之MDA5顆，原總毛重1.55公克，除編
    號1、2各取樣0.03公克化驗用罄部分，失其違禁物之性質，
    毋庸宣告沒收外，驗餘毛重1.49公克，為查獲之毒品，不問
    屬於犯人與否，併依毒品危害防制條例第18條第1項前段規
    定，沒收銷燬之。
據上論斷，應依刑事訴訟法第299條第1項前段、第300條，毒品
危害防制條例第8條第5項、第2項、第18條第1項前段，刑法第11
條、第25條第2項、第41條第1項前段，中華民國九十六年罪犯減
刑條例第2條第1項第3款，第7條、第9條，判決如主文。
本案經檢察官杜慧玲到庭執行職務。
中    華    民    國    97    年    1     月    31    日
            刑事第四庭    審判長法  官  劉慧芬
                                法  官  呂政燁
                                法  官  李桂英
上正本證明與原本無異。
如不服本判決，應於收受送達後10日內向本院提出上訴書狀。
                                書記官  嚴君珮
中    華    民    國    97    年    1     月    31    日
附錄：本案論罪科刑法條全文
毒品危害防制條例第8條
轉讓第一級毒品者，處1年以上7年以下有期徒刑，得併科新臺幣
1百萬元以下罰金。
轉讓第二級毒品者，處6月以上5年以下有期徒刑，得併科新臺幣
70萬元以下罰金。
轉讓第三級毒品者，處3年以下有期徒刑，得併科新臺幣30萬元
以下罰金。
轉讓第四級毒品者，處1年以下有期徒刑，得併科新臺幣10萬元
以下罰金。
前四項之未遂犯罰之。
轉讓毒品達一定數量者，加重其刑至二分之一，其標準由行政院
定之。


司法院資訊處製作；財團法人民間司法改革基金會備份。
